【裁判字號】    95,上易,364
【裁判日期】    950324
【裁判案由】    竊盜
【裁判全文】
臺灣高等法院刑事判決                 95年度上易字第364號
上  訴  人
即  被  告  乙○○原名郭啟文.
上列上訴人因竊盜案件，不服臺灣桃園地方法院94年度易字第
1304號，中華民國95年1月12日第一審判決（起訴案號：臺灣桃
園地方法院檢察署94年度偵字第16132號），提起上訴，本院判
決如下：
    主  文
原判決撤銷。
乙○○竊盜，累犯，處有期徒刑捌月。
    事  實
一、乙○○（原名郭啟文）前於民國63年10月、64年2月、67年4
    月、71年8月、72年3月、73年3月、80年1月、84年7月間多
    次因竊盜罪，分經判處有期徒刑4月、1年、3年、6月、10月
    、6月，其中71年8月間所犯竊盜罪，經判處有期徒刑3年並
    付強制工作。復於88年間因竊盜案件，經臺灣臺北地方法院
    以88年度易字第2181號判處有期徒刑10月，上訴後，經本院
    以88年度上易字第4674號判決駁回上訴確定，於90年1月19
    日縮短刑期執行完畢。詎仍不知悔改，意圖為自己不法之所
    有，於94年8月29日中午12時30分許，在桃園縣龜山鄉○○
    村○○街5號長庚醫院林口院區醫學大樓內，利用中午時間
    使用電梯之人數眾多之際，先在醫學大樓地下室1樓電梯口
    物色下手對象，隨即尾隨甲○○○之後進入電梯內，並徒手
    拉開甲○○○所背皮包，伸手竊得放置背包內之皮夾1只（
    內有甲○○○之健保卡1張、郵局提款卡1張、中國信託信用
    卡1張及現金新台〈下同〉100元等財物），得手後，藏置在
    右側褲子口袋內。適為該醫院員工楊美汶全程目擊，乃立即
    走樓梯上至1樓欲制止，而於1樓樓梯口遇見已得手欲再下樓
    之乙○○，乃大聲喝叱，並偕同一旁員工、路人將乙○○帶
    往警衛室，隨即通知警員到場處理，並取回上述遭竊之皮夾
    1只。
二、案經桃園縣政府警察局龜山分局報告臺灣桃園地方法院檢察
    署檢察官偵查起訴。
    理  由
一、訊據被告乙○○矢口否認有何上揭竊盜犯行，辯稱：其未在
    長庚醫院行竊，至於被害人甲○○○之皮夾，係其在地下室
    看到甲○○○購買果汁後，將皮夾遺忘在櫃檯上，一時心生
    貪念撿起據為己有，且其一直將皮夾拿在手上，並未放入右
    口袋云云。
二、惟查：
（一）證人即長庚醫院員工楊美汶於原審證稱：案發當天中午，
      ，其在醫學大樓要去地下1樓吃飯時，看到被告在電梯口
      物色行竊之對象，故特別瞪被告一眼予以警告，被告隨即
      離開。嗣其用餐後回到電梯口，發現被告還在那裡，其就
      在旁觀察，果然被告又利用人多之際，尾隨被害人進入電
      梯時，伸手進入被害人皮包內取出皮夾，並放入自己的右
      褲口袋。偷的時候電梯門還沒有關，本來想當場抓住被告
      ，但電梯門已關閉，其即爬樓梯上1樓，正巧在1樓樓梯口
      碰到被告，便立即質問行竊之情。被告當場表示皮夾是自
      己的，一旁圍觀之人提議將被告帶至警衛室。途中，被告
      將該皮夾丟向志工服務台，還好被圍觀民眾找到，然後才
      將被告連同皮夾交警衛室處理等語（見原審卷第67、68、
      71頁）。被害人甲○○○亦於原審證稱：其確定買完果汁
      後有把皮夾收進皮包內，拉鍊拉好，是在電梯內發現皮包
      拉鍊未拉上，才直覺皮夾被偷等語（見原審卷第73頁），
      並有被害人所失竊皮夾之照片（見偵查卷第24頁）及贓物
      認領單在卷可稽（見偵查卷第23頁），足認被告確有在電
      梯內竊取被害人甲○○○上開財物之行為。
（二）被告雖辯稱：警詢筆錄未經全程連續錄音，且警員曾用手
      打其頭部一下，並拿出2包安非他命放在桌上恐嚇要其承
      認，要不然即將該2包安非他命算是其所犯，致其心生畏
      懼，故始於警詢時承認竊盜犯行；又於偵查初訊時，是因
      為甫從警局移送，想要交保，才為與警詢相同之陳述云云
      。惟：
    １被告竊取被害人甲○○○財物之事證已明，縱無被告自白
      ，亦足以認定被告犯行。
    ２被告於警詢時供稱：其在電梯內竊取被害人甲○○○之皮
      夾，然後放在自己右側褲子口袋內（見偵查卷第8頁），
      於偵查初訊時亦供承上情無訛（見偵查卷第35頁），嗣始
      改稱：是被害人將皮夾忘在地下1樓，其拿在手上即遭誤
      指為竊盜云云（見偵查卷第49頁）。而上開警詢筆錄記載
      之起迄時間為16時10分至17時20分，然經原審勘驗警詢錄
      音間僅有4分半鐘，且背景聲音並無明顯打字聲音（見原
      審卷第41頁）；證人即製作筆錄之警員鄭光評於原審證述
      ：本件係由其先行製作完筆錄後，才交由被告照念並錄音
      ，並非全程連續錄音等語（見原審卷第49頁）。故上開警
      詢筆錄之製作確有違刑事訴訟法第100條之2準用同法第10
      0條之1第1項應全程連續錄音之規定。且於製作警詢筆錄
      時有無以安非他命恐嚇之情形，亦無當時之錄音或錄影內
      容可資查明。惟本件既無須被告自白即足認定其竊盜犯行
      ，即不再就上開警詢自白之證據能力予以說明。同理，關
      於被告所辯於偵查初訊時，因何原因而自白本件竊盜犯行
      、其所為供述之任意性及真實性等問題，亦無一一詳予說
      明之必要。
（三）依上所述，本件事證明確，被告所辯無非卸責之詞，不足
      採信。至被告請求再次訊問被害人甲○○○及證人楊美汶
      案發情形，因原審均已訊明，自無再予傳訊之必要。又該
      醫院電梯於案發時之錄影帶已不存在，而證人楊美汶已就
      親見被告竊取情形證述綦明，衡情其與被告並無怨隙，亦
      無誣指之理，所述上開情形堪認實在。另被告於原審曾提
      出農民曆（見原審卷第68頁，業經原審閱後發還）及案發
      翌日（30日）就診之診斷證明書、掛號單、收費收據、門
      診時間表等（見原審卷第36至40頁），均與被告上揭竊盜
      犯行之認定無關。故被告竊盜犯行洵堪認定，自應依法論
      處。
三、核被告所為，係犯刑法第320條第1項之竊盜罪。又被告有事
    實欄所載之犯罪前案紀錄，有本院被告前案紀錄表、臺灣桃
    園地方法院檢察署刑案資料查註紀錄表在卷可稽，其於有期
    徒刑執行完畢5年內，再犯本件有期徒刑以上之罪，為累犯
    ，應依刑法第47條規定加重其刑。
四、原審認被告所犯罪證明確，予以論罪科刑，固非無見。惟查
    ：起訴書另起訴被告自94年8月中旬起，即連續多次在桃園
    縣龜山鄉長庚醫院內，趁每日中午時間使用電梯人數眾多之
    際，在電梯內徒手伸入他人皮包內竊取皮夾，惟均未能得手
    ，此部分涉有竊盜未遂罪嫌，原判決亦據以認定被告於上揭
    時地尚有2次竊盜未遂犯行，惟此部分犯行並無證據足以證
    明（理由見後述），原判決遽予論罪，尚有未洽。被告上訴
    ，否認犯罪，雖無理由，惟原判決既有可議，自應由本院予
    以撤銷改判。爰審酌被告已有多次竊盜前科，仍不知悔改，
    正處壯年卻不思正途賺錢，而在醫院行竊及其竊盜之手段、
    竊得財物之價值、犯後飾詞狡卸等一切情狀，認檢察官於原
    審所求處有期徒刑1年6月尚嫌過重，爰量處如主文所示之刑
    。
五、不另為無罪之諭知部分：
（一）公訴意旨另以：被告自94年8月中旬起，即連續多次在桃
      園縣龜山鄉長庚醫院內，趁每日中午時間使用電梯人數眾
      多之際，在電梯內徒手伸入他人皮包內竊取皮夾，惟均未
      能得手，此部分涉有竊盜未遂罪嫌。
（二）按犯罪事實應依證據認定之，無證據不得認定犯罪事實；
      不能證明被告犯罪者，應諭知無罪之判決，刑事訴訟法第
      154條第2項、第301條第1項定有明文。訊據被告堅決否認
      有上開竊盜犯行，而證人楊美汶雖證稱：於本案發生前約
      7、8天前，曾經看過被告連續2天在醫學大樓地下室樓梯
      間，趁搭乘電梯之人眾多之際，將手伸入他人皮包內，試
      圖竊取財物，但並未得手等情，然除此以外並無證據足以
      證明，是尚難據此單一證詞即認被告尚有其他竊盜未遂犯
      行。此外復查無其他積極證據足資證明被告有何上開犯行
      ，自屬不能證明其此部分犯罪。惟公訴人既認與前揭竊盜
      既遂部分，有連續犯之裁判上一罪關係，爰不另為無罪之
      諭知。
據上論斷，應依刑事訴訟法第369條第1項前段、第364條、第299
條第1項前段、刑法第320條第1項、第47條、罰金罰鍰提高標準
條例第1條前段，判決如主文。
本案經檢察官郭弘佑到庭執行職務。
中    華    民    國    95    年    3     月    24    日
                  刑事第二庭審判長法  官  蔡國在
                                  法  官  江振義
                                  法  官  王詠寰
以上正本證明與原本無異。
不得上訴。
                                  書記官  駱麗君
中    華    民    國    95    年    3     月    24    日
附錄：本案論罪科刑法條全文
刑法第320條
意圖為自己或第三人不法之所有，而竊取他人之動產者，為竊盜
罪，處 5 年以下有期徒刑、拘役或 500 元以下罰金。
意圖為自己或第三人不法之利益，而竊佔他人之不動產者，依前
項之規定處斷。
前二項之未遂犯罰之。


司法院資訊處製作；財團法人民間司法改革基金會備份。
